【裁判字號】    99,交抗,811
【裁判日期】    991130
【裁判案由】    聲明異議
【裁判全文】
臺灣高等法院臺中分院刑事裁定         99年度交抗字第811號
抗  告  人
即受處分人  彭孟德
上列抗告人因違反道路交通管理處罰條例案件，不服臺灣臺中地
方法院中華民國99年8月13日所為裁定（99年度交聲字第2865號
）提起抗告，本院裁定如下：
    主  文
抗告駁回。
    理  由
一、抗告人即受處分人彭孟德（下稱抗告人）抗告意旨略以：
  (一)抗告人深知道路交通管理處罰條例第33條是針對快速道路之
    特別條款，亦願接受此一條款之處分，但抗告人引用同條例
    第48條，是要說明該條款中「未依號誌標線行駛」和「未駛
    入左轉道左轉」是不同的二種情形，因同條例第33條第1項
    僅針對未依號誌標線的部分以第13款規定之，並未如同條例
    第48條針對「未先駛入左轉道而左轉」定有明文，而本件違
    規之事實乃「未先駛入左轉道而左轉」，即應以同條例第33
    條第3項即「除前二項外，其他違反管制規定行為，處駕駛
    人新臺幣（下同）600元以上1200元以下罰鍰」論處，而非
    以同條第1項作為處分之依據。
  (二)於一般道路上，若未先駛入左轉道而左轉，警察絕對不可能
    是用「未依號誌標線行駛」來開罰單的。但本件警察恣意以
    不符事實之「未依號誌行駛於快速公路」來開單（當時左轉
    箭頭綠燈已亮，左轉方向燈已打），經陳述後仍不承認錯誤
    ，執意以原條款開罰3000元，完全忽略本件即是「未先駛入
    左轉道而左轉」之單純事實，堅持處以較高罰鍰而無視民眾
    違規事實情況及費時費力陳情的無奈。若真如交通法庭所言
    ，「未先駛入左轉道左轉」情況等同於「未依標線指示行車
    」，那同條例第48條第1項第4款特別列出「汽車駕駛人轉彎
    在多車道右轉彎，不先駛入外側車道，或多車道左轉彎，不
    先駛入內側車道」，即無意義，應予廢除，因以同條「未依
    號誌標線行駛」開罰以足，當初堅持立該法條之官員豈不貽
    笑大方、多此一舉，請勿忽視立法者訂定該條款之用意及其
    獨立精神。
  (三)原審裁定針對引用處罰條款的部分，實完全誤解及忽略抗告
    人之陳述說明，且裁定的內容多處錯字百出（如臺72線寫成
    為臺72縣、第33條第l項第13款寫成地3款等），難看出對本
    案有重視及為民申訴之使命，就如同苗栗縣警察局交通隊99
    年6月24日苗警交字第0990026252號函說明三意旨硬要以「
    未依號誌行駛」來對抗告人開罰，使抗告人需經冗長之異議
    程序，著實擾民，爰提起抗告云云。
二、按汽車行駛高速公路及快速公路，其車道之使用，除因交通
    事故及道路施工依臨時或可移動標誌指示或交通勤務警察指
    揮外，應依設置之交通標誌、標線或號誌之規定，高速公路
    及快速公路交通管制規則第8條第1項前段定有明文。又汽車
    行駛於高速公路、快速公路或設站管制之道路，不遵使用限
    制、禁止、行車管制及管理事項之管制規則而有未依標誌、
    標線、號誌指示行車之行為者，處汽車駕駛人3000元以上60
    00元以下罰鍰，並應記違規點數1點，道路交通管理處罰條
    例第33條第1項第13款、第63條第1項第1款分別定有明文。
三、經查：
  (一)抗告人駕駛車牌號碼7520-LQ號自用小客車，於民國（下同
    ）99年6月3日17時9分許，在苗栗縣銅鑼鄉臺72線與119甲線
    口（西向）處，因有在多車道左轉彎，不先駛入內側車道，
    而行駛於中間車道左轉之違規，為苗栗縣政府交通警察隊依
    採證照片以苗縣警交字第F00000000號舉發違反道路交通管
    理事件通知單逕行舉發，抗告人於應到案日期前提出申訴，
    經交通部公路總局臺中區監理所（下稱原處分機關）函請苗
    栗縣警察局調查結果，苗栗縣警察局分別以99年7月5日苗警
    交字第0990027893號及99年6月24日苗警交字第0990026252
    號函覆原處分機關，函覆意旨載：「說明：三、查台72線係
    屬公告之『省道快速公路適用高速公路及快速公路交通管制
    規則路段表』表列路段（但不含側車道。」、「說明：二、
    ‧‧‧經檢視第1張採證照片『黃燈：0.6秒』表示紅燈亮燈
    前黃燈已亮6秒、『紅燈：8.0秒』表示違規車輛於紅燈亮起
    第8秒時進入路口、『車道：2』表示違規車輛進入路口時為
    第2車道（中間車道）、『線圈：2500』表示感應線圈距離
    為2.5公尺；第2張採證照片『間隔時間1.0』表示擷取違規
    影像的間隔時間為1秒、『紅燈：9.0秒』、『車速：21km/h
    』表示違規車輛於紅燈亮起第9秒時之位置並以時速21公里
    速度超越停止線。三、查號誌燈為紅燈，左轉箭頭綠燈允許
    行駛者左轉；惟違規車輛在多車道左轉彎，不先駛入內側車
    道，而行駛於中間車道，違規事證明確屬實。」，另觀諸該
    採證照片2幀，抗告人駕駛前開車輛於該交岔路口左轉119甲
    線時，並未行駛於左轉彎轉用道，而係自中間僅准車輛直行
    之直行專用道逕行左轉，且該違規車輛之車牌號碼清晰可見
    ，且抗告人對於採證照片中之車輛係為其駕駛不爭執亦自承
    在卷，是抗告人之於上開時、地，確有上開違規之行為，應
    堪認定。原處分機關據此於99年7月9日以抗告人違反道路交
    通管理處罰條例第33條第1項及第13條第1項之規定，開立以
    中監違字第裁60-F00000000號違反道路交通管理事件裁決書
    裁處抗告人罰鍰3000元，並記違規點數1點等情，有採證照
    片2幀及上開舉發通知單、函文、裁決書附卷可稽（見原審
    卷第9、11至14頁）。抗告人於99年7月9日向原審聲明異議
    ，嗣經原審於99年8月13日以99年度交聲字第2865號交通事
    件裁定，撤銷原處分，另處以「彭孟德汽車駕駛人駕駛汽車
    行駛於快速公路，未依標線指示行車，處罰鍰新臺幣3000元
    ，並記違規點數1點。」一節，亦上開交通事件裁定1份在卷
    可憑。
  (二)抗告意旨以「本件應以道路交通管理處罰條例第33條第3項
    論處」及「本件係『未先駛入左轉道而左轉』之事實，與『
    未依標線指示行車』之情形有別」」等情置辯。惟查：
  1.按標誌、標線及號誌之設置目的，在於提供車輛駕駛人及行
    人有關道路路況之警告、禁制、指示等資訊，係主管機關對
    於系爭路段依當地之實際路況、行車流量、交通安全之情況
    ，而作禁制、警告、指示及遵行時間之標誌措施，以便利行
    旅及促進交通安全所由設立（道路交通標誌標線號誌設置規
    則參照）。本件抗告人駕駛前開車輛所行經之苗栗縣銅鑼鄉
    臺72線與119甲線口（西向）之快速公路處路口，其行駛道
    路東往西方向分為3線車道，由左至右依次為「僅准車輛左
    轉方向通行之左轉彎專用道」、「僅准車輛直行之直行專用
    道」、「僅准車輛直行及右轉通行之右轉彎專用車道」，上
    開專用道之路面並依次繪有「指示左轉之左彎弧形箭頭」、
    「指示直行之直線箭頭」、「指示直行之直行箭頭及指示右
    轉之右彎箭頭」等標線（指向線），此有上開彩色採證照片
    在卷可憑，是抗告人駕車行經上開劃設指向線之特殊交岔路
    口，自有應依該路口所劃設之標線（指向線）行駛之義務。
    惟抗告人行經該交岔路口左轉119甲線時，係於中間之「僅
    准車輛直行之直行專用道」，不依該標線（指向線）所指示
    而逕行左轉，為抗告人自承在卷，且有採證照片可稽，足證
    抗告人於行經該快速公路交岔路口轉彎時確有未依指向線行
    駛之違規行為無誤，核屬不依標線（指向線）之指示行駛，
    自該當道路交通管理處罰條例第33條第1項第13款「未依標
    誌、標線、號誌指示行車」之要件，當屬無疑。
  2.按對同一事件規定之適用範圍較為廣泛，且為一般性質規定
    者係普通規定；適用範圍較為狹窄，且為專有的特殊性質規
    定者係特別規定。就同一事件普通規定及特別規定均有規定
    時，即屬法規競合，特別規定於普通規定優先適用之，且適
    用方式均須就普通規定或特別規定一體適用，方不得逕取其
    有利之部分而割裂適用之。本件抗告人駕駛前開車輛所行經
    違規地點之台72線，係屬公告之「省道快速公路適用高速公
    路及快速公路交通管制規則路段表」表列路段（但不含側車
    道），此有苗栗縣警察局99年7月5日苗警交字第0990027893
    號函在卷可稽（見原審卷第13頁），而道路交通管理處罰條
    例第33條係針對汽車駕駛人行駛於「快速公路」違規所為之
    特別規定，是抗告人既駕車行駛於快速公路違規，自應依道
    路交通管理處罰條例第33條論處無疑，殊與適用一般道路之
    同條例第48條無涉。
  3.承上所述，本件係「未先駛入左轉道而左轉」之事實，抗告
    人既有行經該快速公路交岔路口轉彎時未依標線（指向線）
    行駛之違規行為，亦業已該當道路交通管理處罰條例第33條
    第1項第13款「未依標誌、標線、號誌指示行車」之行為，
    即須依該條項受處分。抗告意旨稱「未先駛入左轉道而左轉
    」之事實，與「未依標線指示行車」之情形有別，礙難為其
    抗辯應適用同條第3項之依據，抗告意旨所辯，實無理由。
四、綜上所述，抗告人於舉發單所載時、地，有駕駛上開自用小
    客車於舉發路段有未依標線指示行車之違規事實，已臻明確
    。原審裁定以原處分機關依「汽車行駛快速道路未依『號誌
    』指示行車」予以裁罰有誤而撤銷原處分，改處以「彭孟德
    汽車駕駛人駕駛汽車行駛於快速公路，未依『標線』指示行
    車，處罰鍰新臺幣3000元，並記違規點數1點」，其所為之
    確認事實適用法律，經核即無不合。抗告人抗告意旨，仍執
    前詞置辯，並無理由，應予駁回。
據上論結，應依道路交通案件處理辦法第26條，刑事訴訟法第41
2條，裁定如主文。
中    華    民    國    99    年    11    月    30    日
            刑事第十庭  審判長法  官  江  錫  麟
                              法  官  紀  文  勝
                              法  官  周  瑞  芬
上列正本證明與原本無異。
不得再抗告。
                              書記官  廖  婉  菁
中    華    民    國    99    年    11    月    30    日

司法院資訊處製作；財團法人民間司法改革基金會備份。
